【裁判字號】    99,交易,11
【裁判日期】    990601
【裁判案由】    過失致死
【裁判全文】
臺灣高雄地方法院刑事判決              99年度交易字第11號
公  訴  人  臺灣高雄地方法院檢察署檢察官
被      告  丁○○
指定辯護人  義務辯護人陳聰敏律師
上列被告因過失致死案件，經檢察官提起公訴（98年度偵字第24
266 號），本院判決如下：
    主  文
丁○○犯過失致人於死罪，處有期徒刑伍月，如易科罰金，以新
臺幣壹仟元折算壹日。
    事  實
一、丁○○於民國98年7 月15日下午6 時45分許，騎乘車牌號碼
    035-HFY 號重型機車，沿高雄市○○○路由北往南方向行駛
    ，行經成功一路與光明街交岔路口時，本當注意汽車行駛至
    交岔路口，其行進應遵守燈光號誌之指揮，又駕駛人應注意
    車前狀況，並隨時採取必要之安全措施，而依當時天候晴，
    光線屬暮光，柏油路面乾燥無缺陷，復無障礙物，視距良好
    ，並無不能注意之情事，竟疏未注意，在其行進方向之燈光
    號誌已轉為紅燈之際，猶闖越紅燈貿然進入前開路口，適有
    甲○○騎乘車號OOY-678 號重型機車沿光明街由西往東方向
    直行，行駛進入上開交岔路口，丁○○所騎乘之重型機車之
    車頭遂撞及甲○○所騎乘之重型機車之左側車身，甲○○因
    而人車倒地，雖經緊急送往阮綜合醫療社團法人阮綜合醫院
    （下稱阮綜合醫院）急救，仍因頭部外傷併腦內出血，延至
    98年7 月23日凌晨1 時50分許不治死亡。丁○○於肇事後，
    留在事故現場，於有權偵查犯罪之警察機關，僅知悉犯罪事
    實，但不知悉犯罪人前，主動向據報到場處理本件道路交通
    事故之警員坦承為肇事者。
二、案經甲○○之子乙○○訴由高雄市政府警察局苓雅分局報告
    臺灣高雄地方法院檢察署檢察官偵查起訴。
    理  由
壹、證據能力部分：
一、按被告以外之人於偵查中向檢察官所為陳述，除顯有不可信
    之情況者外，得為證據，刑事訴訟法第159 條之1 第2 項定
    有明文。而現階段刑事訴訟法規定檢察官代表國家偵查犯罪
    、實施公訴，依法其有訊問被告、證人及鑑定人之權，證人
    、鑑定人且須具結，而實務運作時，檢察官偵查中向被告以
    外之人所取得之陳述，原則上均能遵守法律規定，不致違法
    取供，其可信度極高，應有證據能力。查本件證人丙○○於
    檢察官偵查中所為之陳述，業經具結，依上開說明，該證人
    於偵查中具結之證述即有證據能力。
二、本判決所引用證人丙○○於警詢時之陳述、道路交通事故現
    場圖、道路交通事故調查報告表(一)、(二)、車禍現場蒐證照片
    、阮綜合醫院診斷證明書、臺灣高雄地方法院檢察署相驗屍
    體證明書、臺灣高雄地方法院檢察署法醫驗斷書，其中傳聞
    證據部分，縱無刑事訴訟法第159 條之1 至第159 條之4 或
    其他規定之傳聞證據例外情形，亦因檢察官、被告丁○○（
    下稱被告）及其辯護人於本院均同意作為認定事實之證據，
    依刑事訴訟法第159 條之5 第1 項之規定，本院審酌各該證
    人或書面陳述作成時之情況，並無違法不當或證明力明顯過
    低之瑕疵，認為以之作為證據為適當，均得作為證據。
貳、實體部分：
一、訊據被告矢口否認有何過失致死犯行，並辯稱：我有注意車
    前狀況與車速，我行車方向號誌為綠燈，我沒有過失云云。
    經查：
  (一)被告於98年7 月15日下午6 時45分許，騎乘車牌號碼035-HF
    Y 號重型機車，行經成功一路與光明街交岔路口時，與被害
    人甲○○（下稱被害人）發生車禍事故等情，業據被告供承
    在卷（見偵卷第4 頁背面），並有道路交通事故現場圖、道
    路交通事故調查報告表(一)、(二)、車禍現場照片等附卷可稽，
    此部分之事實，堪予認定。
  (二)案發當時被告之行車方向，係沿成功一路由北往南行駛等情
    ，業據被告迭於警詢、偵查及審判中均堅稱：「我是沿成功
    一路由北往南直行，我是在市○○路上班，下班我都從成功
    一路由北向南騎回家，我不可能騎光明街」（見偵卷第4 頁
    背面、第76頁、審交易卷第23頁、第24頁）等語明確，參以
    市○○路與光明街並未相交接，被告既在市○○路上班，應
    無刻意繞路銜接光明街後再轉道成功一路之必要，是被告稱
    成功一路為其慣行之下班路線，且伊不可能行經光明街，堪
    認與事實相符，而佐以案發當時為傍晚6 時45分許，被告稱
    其因下班返家而行駛於慣行之路線即成功一路上，應非虛罔
    ；而案發當時被害人之行車方向，係沿光明街由西往東行駛
    等情，亦有證人即告訴人乙○○稱：「我父親平常都在河東
    路老人亭聊天，平常均沿光明街返家」（見偵卷第81頁）等
    語明確，以河東路往南直行過五福三路後即可左轉光明街觀
    之，河東路確實係在東西向之光明街的最西側，被害人若從
    河東路老人亭返家，欲銜接光明街由西往東直行亦甚順路，
    堪信乙○○所稱被害人均係沿光明街返家，亦與事實相符。
    是案發當時被告與被害人之行車方向，分別係沿成功一路由
    北向南及沿光明街由西向東方向行駛無疑。
  (三)就案發當時被害人之行車動線部分，證人即現場目擊者丙○○雖分別於98年7 月23日、98年7 月29日警詢時均稱：「被
    害人所騎乘之OOY-678 號重型機車由成功一路北向南行駛」
    （見偵卷第7 頁背面、第9 頁），核與其於98年8 月27日偵
    查中具結證稱：「被害人所騎乘之OOY-678 號機車係沿成功
    一路由南向北行駛」（見偵卷第76頁），雖同樣指陳被害人
    係行駛於成功一路上，惟其車行方向明顯不同，然徵諸證人
    丙○○於偵查中係稱自己案發當時站立之位置在成功一路與
    光明街之西南角（見偵卷第76頁），要與其於警詢時自承係
    站立在成功一路與光明街路口之東北角不同（見偵卷第7 頁
    背面），檢察官遂協同證人丙○○、被告、告訴人於98年9
    月7 日重返案發現場履勘，確認證人丙○○站立之位置係在
    光明街與成功一路交岔處東北角，檢察官遂因證人丙○○庭
    訊陳述與現場陳述有出入，命警重行詢問證人丙○○，據證
    人丙○○稱：「我當時目擊車禍案件之位置為成功一路及光
    明街之東北角，車牌號碼OOY-678 號重型機車當時是沿成功
    一路由北向南行駛，車牌號碼035-HFY 號重型機車則是沿光
    明街由西向東行駛」（見偵卷第81頁、第88頁、第89頁）等
    語明確，是證人丙○○雖於98年8 月27日偵訊時具結證述被
    告及被害人之車行方向分別係沿光明街由東向西及沿成功一
    路由南向北行駛，應係其誤認方位以致為相反之陳述，當以
    其於98年9 月7 日履勘現場後警詢證述之車行方向，較可採
    為本院認定事實之依據。
  (四)就案發當時被告與被害人各係行駛於何道路上，證人丙○○
    雖於98年9 月7 日稱：「車號OOY-678 號重型機車當時是從
    成功路由北往南行駛；車號035-HFY 號重型機車當時是沿光
    明街行駛」（見偵卷第88頁、第89頁）云云，然與被告堅稱
    ：「我下班都是走成功路，我不可能騎光明街」等情明顯不
    符，且亦與被害人平常返家之行車路線相左，其對車牌號碼
    OOY-678 號及035-HFY 號重型機車之車行方向辨識是否確實
    已非無疑，況被告始終堅稱其行車車速為每小時30至40公里
    （見偵卷第84頁、相驗卷第4 頁背面、審交易卷第23頁），
    亦與證人丙○○稱：「依我所見035-HFY 號（應為OOY-678
    號之誤）機車之車速約為10至20公里」（見偵卷第9 頁）相
    去甚遠，反而與證人丙○○所稱：「車牌號碼OOY-678 號（
    應為035-HFY 號之誤）重型機車之車速約為45至55公里」（
    見偵卷第9 頁）等情較為接近，證人丙○○是否誤認兩車之
    車行方向更是啟人疑竇，又衡情若被告係如證人丙○○所稱
    行駛於光明街上，則以證人丙○○所稱：「案發當時光明街
    之燈光號誌甫由紅燈轉換成綠燈」（見偵卷第88頁），則被
    告之車行速度要無可能維持在30至40公里之間，益徵丙○○
    所認被告騎乘者係車牌號碼035-HFY 號重型機車，且係沿光
    明街行駛云云，顯有誤會。另參以本件車禍事故發生突然，
    且當時已屆傍晚時分天色漸暗，致證人丙○○無法精確掌握
    被告及被害人各係騎乘何車牌號碼之重型機車，及各該車輛
    之車行方向為何等細節，亦不悖於常情，是證人丙○○於車
    禍發生之後，或以被告及被害人車頭倒地之方向（035-HFY
    號重型機車係倒向光明街；OOY-678 號重型機車係倒向成功
    一路）判斷渠等各自行進之方向進而誤判，亦甚合於情理，
    是證人丙○○對於被告及被害人各自車行方向之證詞，應係
    配對錯誤無虞。
  (五)被告雖稱：「當時我是行駛在成功一路上，而我的行車方向
    號誌為綠燈」云云，然案發當時光明街之燈光號誌甫由紅燈
    轉為綠燈，而成功一路之燈光號誌則為紅燈等情，業據證人
    丙○○稱：「案發當時車牌號碼OOY-678 號（應為035-HFY
    之誤，已如前述）重型機車是由成功一路行駛，行經光明街
    口時，成功一路之交通號誌已由綠燈轉變成紅燈，當時光明
    街號誌也已經由紅燈轉為綠燈」（見偵卷第88頁、第89頁）
    等語明確，被告所辯顯與證人丙○○證述之內容不符，參以
    證人丙○○稱：「當時我是沿光明街行駛至成功一路時，適
    逢交通號誌為紅燈，當號誌轉為綠燈時，我才看到車牌號碼
    OOY-678 號（應為035-HFY 號之誤）機車由成功一路北向南
    行駛，未依規定停車等紅燈，竟闖越紅燈穿越光明街，與光
    明街綠燈行駛之035-HFY 號（應為OOY-678 號之誤）機車撞
    擊，因而發生此車禍」（見偵卷第9 頁），以證人丙○○逐
    一證述其係同時在光明街上停等紅燈，並親眼見到燈光號誌
    由紅燈轉為綠燈，若非其親身經歷，要無可能為如此詳盡之
    描述，況證人丙○○與被告素無怨隙，當無理由虛捏不實之
    情節，以入被告於罪，是證人丙○○之證詞應屬可信，則被
    告既自承於案發當時其係騎乘機車沿成功一路由北往南行駛
    ，始與被害人騎乘之機車發生碰撞，佐以證人丙○○證述案
    發當時成功一路之交通號誌為紅燈，足認案發當時被告應係
    闖越紅燈始肇生車禍無虞。
  (六)按汽車（依道路交通管理處罰條例第3 條第8 款規定，包括
    機器腳踏車即機車，下同）行駛至交岔路口，其行進應遵守
    燈光號誌之指揮；汽車行駛時，駕駛人應注意車前狀況，並
    隨時採取必要之安全措施，道路交通安全規則第102 條第1
    項第1 款、第94條第3 項定有明文。且查：
  1.被告領有普通重型機車駕駛執照，已據道路交通事故調查報
    告表(二)記載明確（見相驗卷第21頁），於案發時為23歲之成
    年人，且大學畢業，此並有被告於警詢中受詢問人基本資料
    附卷可稽（見偵卷第4 頁），且其於警詢、偵訊及本院審理
    時對各項問題均能理解陳述，並清楚說明自己之行車車速、
    車行方向等細節，亦有相關筆錄存卷可查（見審交易卷第23
    頁），其為智慮成熟及有相當社會閱歷、通曉交通規則之成
    年人，則其對於上開規定理應知之甚詳；而本案事故發生時
    天候晴、暮光、柏油路面乾燥無缺陷無障礙物、視距良好，
    有道路交通事故調查報告表(一)及現場蒐證照片在卷可稽（見
    相驗卷第40頁、第62頁），是依被告當時之駕車能力及身心
    狀況等情形自無不能注意之情事甚明。
  2.被告雖辯稱其有注意車前狀況，且無過失云云，然案發當時
    被告騎乘機車行經成功一路與光明街口時，成功一路之燈光
    號誌已然由綠燈轉為紅燈，而同時光街之燈光號誌亦由紅燈
    轉為綠燈，並陸續有車輛起駛直行，業據證人丙○○證述綦
    詳（見偵卷第9 頁），被告竟貿然闖越紅燈，撞及被害人騎
    乘之機車，顯見被告應注意、能注意而不注意燈光號誌及其
    車前狀況，而導致本件交通事故之發生，其有違反注意義務
    之過失行為甚明。另觀諸被告騎乘之035-HFY 號重型機車，
    於發生本件交通事故之後，車頭毀損嚴重、車前檔龜裂，而
    車身僅有刮擦傷，其餘部分均無明顯車損之情況，此有現場
    照片附卷可稽（見相驗卷第42頁、第43頁、第48頁、第53
    頁、第54頁），佐以被告稱：「我的機車龍頭中間的三角柱
    整支毀損，還有車側擦傷，我只有換龍頭的三角柱，其他部
    分沒有去修補」（見審交易卷第24頁），以該車車損之位置
    主要分佈於車頭研判，堪信被告所騎乘之機車係以車輛之正
    面撞及被害人所騎乘之機車，被告竟稱：「我沒看到被害人
    是從哪個方向出來」（見審交易卷第23頁），則以被告渾然
    不知被害人之行進方向，益徵被告對於車輛行駛中之車前狀
    況掌握確實有所疏失。況以被告自承案發當時之行車車速為
    30至40公里（見偵卷第84頁），並非甚快，若能及時注意被
    害人之行車動向，仍應有採取停車閃避或煞車等必要安全措
    施之餘地，但被告卻仍在避煞不及之情況下撞擊被害人，肇
    致本件車禍事故之發生，被告辯稱自己全無過失，顯然不足
    採信。
  (七)而被害人亦於車禍後旋即送往阮綜合醫院救治，延至98年7
    月23日仍不治死亡等情，復有臺灣高雄地方法院檢察署相驗
    屍體證明書、阮綜合醫院98年7 月23日診斷證明書、臺灣高
    雄地方法院檢察署法醫驗斷書在卷可參（見相驗卷第7 頁、
    第29頁至第37頁），則被害人之死亡結果與被告之駕車過失
    行為間，自具有相當因果關係。
  (八)綜上所述，被告駕駛行為確有過失，而該過失行為與被害人
    之死亡結果間，既有相當因果關係，被告前開所辯各節，核
    均屬臨訟圖卸飾詞，無可採信，亦不足為被告有利之認定。
    本件事證明確，被告犯行洵堪認定，應予依法論科。
三、核被告所為，係犯刑法第276 條第1 項之過失致死罪。又被
    告肇事後留在事故現場，主動向據報前往現場處理之員警供
    承係機車之駕駛者一節，有高雄市○○○○○道路交通事故
    肇事者自首情形紀錄表在卷可憑，是以被告對於未經發覺之
    犯罪自首而接受裁判，應依刑法第62條前段之規定，減輕其
    刑。爰審酌係被告駕車闖紅燈及疏未注意車前狀況等疏失，
    造成被害人死亡此一重大且無可回復之損害，且迄未與被害
    人之家屬達成和解，誠屬不該，且被告犯罪後猶否認犯行，
    顯無悔意，惟考量被告本案犯行前未有犯罪前科紀錄，尚稱
    素行良好，有臺灣高等法院被告前案紀錄表附卷足憑（見本
    院卷第4 頁）等一切情狀，量處被告有期徒刑5 月，並依刑
    法第41條第1 項前段規定諭知易科罰金之折算標準，以示警
    懲。
據上論結，應依刑事訴訟法第299 條第1 項前段，刑法第276 條
第1 項、第62條前段、第41條第1 項前段，刑法施行法第1 條之
1 第1 項、第2 項前段，判決如主文。
本案經檢察官戊○○到庭執行職務。
中    華    民    國    99    年    6     月    1     日
                  交通法庭    審判長法  官  王伯文
                                    法  官  蔣志宗
                                    法  官  謝宗翰
以上正本證明與原本無異。
如不服本判決應於收受送達後10日內向本院提出上訴書狀，並應
敘述具體理由；如未敘述上訴理由者，應於上訴期間屆滿後20日
內向本院補提理由書（均須按他造當事人之人數附繕本）「切勿
逕送上級法院」。
中    華    民    國    99    年    6     月    10    日
                                    書記官  李宗諺
附錄本案論罪科刑法條：
中華民國刑法第276條第1 項
（過失致死罪）
因過失致人於死者，處2 年以下有期徒刑、拘役或2 千元以下罰
金。
刑法施行法第1 條之1
中華民國94年1 月7 日刑法修正施行後，刑法分則編所定罰金之
貨幣單位為新臺幣。
94年1 月7 日刑法修正時，刑法分則編未修正之條文定有罰金者
，自94年1 月7 日刑法修正施行後，就其所定數額提高為30倍。
但72年6 月26日至94年1 月7 日新增或修正之條文，就其所定數
額提高為3倍。

司法院資訊處製作；財團法人民間司法改革基金會備份。
